【裁判字號】    99,上訴,2482
【裁判日期】    990802
【裁判案由】    違憲
【裁判全文】
臺灣高等法院刑事判決                99年度上訴字第2482號
上  訴  人
即自訴人    丙○○
被      告  丁○○  公務員懲戒委員會
            辛○○  台灣高等法院
            癸○○  最高法院
            甲○○  最高法院
            己○○  最高法院
            庚○○  法務部
            戊○○  台灣高等法院
            乙○○  台灣高等法院
            壬○○  台灣高等法院
上列上訴人因自訴被告違憲等案件，不服臺灣臺北地方法院99年
度自字第24號，中華民國99年5月25日第一審判決，提起上訴，
本院判決如下：
    主  文
上訴駁回。
    理  由
一、依刑事訴訟法第350條、第361條、第362條、第367條規定，
    不服地方法院之第一審判決而上訴者，須提出上訴書狀，並
    應敘明具體理由，為上訴必備之程式；其所提出之書狀未敘
    述上訴理由，或僅曾以言詞陳述上訴理由者，均應於上述期
    間屆滿後20日內補提理由書於第一審法院。第一審法院經形
    式審查，認逾期未補提上訴理由者，應定期間先命補正；逾
    期未補正者，為上訴不合法律上之程式，應以裁定駁回。倘
    已提出上訴理由，但所提非屬具體理由者，則由第二審法院
    以上訴不合法律上之程式，判決駁回。而所謂具體理由，必
    係依據卷內既有訴訟資料或提出新事證，指摘或表明第一審
    判決有何採證認事、用法或量刑等足以影響判決本旨之不當
    或違法，而構成應予撤銷之具體事由，始克當之；倘僅泛言
    原判決認定事實錯誤、違背法令、量刑失之過重或過輕，而
    未依上揭意旨指出具體事由，或形式上雖已指出具體事由，
    然該事由縱使屬實，亦不足以認為原判決有何不當或違法者
    ，皆難謂係具體理由，俾與第二審上訴制度旨在請求第二審
    法院撤銷、變更第一審不當或違法之判決，以實現個案救濟
    之立法目的相契合，並節制濫行上訴（最高法院97年度台上
    字第892號判決參照）。是以上訴人之上訴書狀或補提之上
    訴理由書，雖有敘述上訴理由，惟並未具體敘述第一審判決
    有上述違法、不當情形，或形式上雖已指出具體事由，然該
    事由縱使屬實，亦不足以認為原判決有何不當或違法者，即
    與未敘述具體理由無異，其所為上訴，即不符合上訴之法定
    要件。
二、按自訴之提起應委任律師行之；又自訴人未委任代理人，法
    院應定期間以裁定命其委任代理人，逾期仍不委任者，應諭
    知不受理之判決，刑事訴訟法第319條第2項、第329條第2項
    分別定有明文，此為自訴必備之法定程式。本件原審以：自
    訴人丙○○所提之違憲等案件，並未委任律師為代理人，有
    卷附之自訴狀可稽，自訴人提起本件自訴其起訴之程式顯有
    未備；經原審於民國（下同）99年3月18日裁定命自訴人於5
    日內補正此一欠缺，該裁定書正本已於同年月24日送達於自
    訴人，亦有送達證書在卷可稽；惟自訴人迄未補正律師為代
    理人。本件自訴之程序違背規定，爰不經言詞辯論，逕為諭
    知不受理之判決等語。揆諸前揭說明，本件自訴之起訴程序
    顯然不合規定，原審不經言詞辯論而諭知自訴不受理之判決
    ，核無違誤。
三、上訴意旨略以：原審法官涉犯刑法第124條枉法裁判罪，違
    反應為法律扶助救濟義務；刑事訴訟法第319條關於律師代
    理規定，乃屬牴觸憲法之違憲法律；鈞院應依刑事訴訟法規
    定聯繫檢察官協助本人自訴，或請律師協助本人自訴云云；
    惟查，上訴人所述與刑事訴訟法第319條第2項之規定不合；
    至上開法律是否違反憲法，自非本件上訴審所得救濟；又我
    國刑事訴訟法，在提起自訴以前，並無檢察官協助自訴、承
    受或擔當訴訟之規定，況刑事訴訟法第332條乃規定，自訴
    人於辯論終結前，喪失行為能力或死亡者，得由第319條第1
    項所列得為提起自訴之人，於一個月內聲請法院承受訴訟；
    如無承受訴訟之人或逾期不為承受者，法院應分別情形，逕
    行判決或通知檢察官擔當訴訟。本件自訴人並無符合上開規
    定之情形，是上訴人上訴意旨所述，不足以認定原判決有何
    違法或不當之處，即與未敘述具體理由無異，其所為上訴，
    即不符合上訴之法定要件，爰不經言詞辯論予以駁回。
四、另按自訴之提起應委任律師行之，刑事訴訟法第319條第2項
    亦有明文，本件自訴人提起本件自訴及上訴並未委任律師，
    惟本件上訴因不合法律上之程式，自訴人之自訴及上訴並不
    因委任律師而得補正此項程序上之瑕疵，爰不再裁定命自訴
    人補正代理人（最高法院94年度第6、7次刑事庭會議決議可
    資參照），併予敘明。
據上論斷，應依刑事訴訟法第367條前段、第372條，判決如主文
。
中    華    民    國    99    年    8     月    2     日
                  刑事第六庭審判長法  官  郭豫珍
                                  法  官  何信慶
                                  法  官  吳淑惠
以上正本證明與原本無異。
如不服本判決，應於收受送達後10日內向本院提出上訴書狀，其
未敘述上訴之理由者並得於提起上訴後10日內向本院補提理由書
（均須按他造當事人之人數附繕本）「切勿逕送上級法院」。
                                  書記官  陳雅加
中    華    民    國    99    年    8     月    3     日

司法院資訊處製作；財團法人民間司法改革基金會備份。
